臺灣板橋地方法院刑事判決　　　　　　　　　　　　　九十三年度訴字第五八０號
　　公　訴　人　臺灣板橋地方法院檢察署檢察官
　　被　　　告　戊○○
　　選任辯護人　許卓敏律師
　　　　　　　　邱群傑律師
右列被告因違反槍砲彈藥刀械管制條例案件，經檢察官提起公訴（九十三年度偵字第
七０五號），本院判決如左：
    主  文
戊○○以乘他人急迫貸以金錢，而取得與原本顯不相當之重利為常業，處有期徒刑陸
月，扣案之空白商業本票伍本沒收；又未經許可，持有手槍，處有期徒刑伍年陸月，
併科罰金新台幣伍萬元，罰金如易服勞役，以新台幣玖佰元即銀元佰元折算壹日，
扣案之制式九０手槍（含彈匣壹個）（槍枝管制編號0000000000）壹枝及９mm制式子
彈貳顆均沒收。應執行有期徒刑伍年拾月，併科罰金新台幣伍萬元，罰金如易服勞役
，以新台幣玖佰元即銀元佰元折算壹日，扣案之空白商業本票伍本、制式九０手槍
（含彈匣壹個）（槍枝管制編號0000000000）壹枝及９mm制式子彈貳顆均沒收。
    事  實
一、戊○○係以駕駛營業小客車為業，自民國九十二年九月間起（起訴書誤載為十月
    一日起），基於常業重利之犯意，經營俗稱「日仔會」之貸款業務，在臺北縣三
    重市○○○路二四九號及中興橋等處，招攬急需用款之同業（即計程車司機）借
    款，而乘同業己○○、辛○○、乙○○、庚○○、丁○○、壬○○、甲○○之不
    詳姓名綽號「導演」之友人等人急需用款紓解之際，分別貸放新台幣（下同）一
    萬至二萬六千元不等之金錢，其借款方式係由借款簽發借款金額數倍之本票及提
    供計程車營業登記證影本或駕駛執照供作擔保，而其取息方式係以三日為一期，
    每借一萬元每期收取一千二百元之本息（利息為二百元），或每借一萬五千元每
    月收取二千元之利息，而以此方式，向借款人收取與原本顯不相當之重利，並恃
    以為生。又戊○○明知制式手槍、子彈均係屬槍砲彈藥刀械管制條例所管制之物
    ，非經主管機關許可不得持有之，於九十二年十月間某日，在所駕駛車牌號碼三
    Ａ─一四一號營業小客車上，拾獲其所搭載真實姓名年籍不詳之男姓乘客在臺北
    市○○○路與南京東路口下車後所遺留之制式九０手槍一支（含彈匣一個）及制
    式子彈五顆，竟意圖為自己不法之所有，將上開槍彈侵占入己，而未經許可持有
    上開槍彈。嗣於九十二年十二月二十四日十五時三十分許，為警在臺北縣三重市
    ○○○路二四九號查獲，並當場扣得上開槍彈、借款人簽立之本票三十二張、辛○○之機車駕駛執照一張及戊○○所有預供常業重利所用之商業空白本票五本等
    物。
二、案經臺北縣政府警察局移請臺灣板橋地方法院檢察署檢察官偵查起訴。
    理  由
一、訊據被告戊○○坦承自九十二年九月間開始借錢給如事實欄所載之借款人，及於
    右揭時、地在計程車上撿到上開槍、彈後即持有之事實，惟辯稱並不是放重利為
    常業等語。經查：
    (一)被告侵占遺失物及未經許可持有制式手槍及制式子彈部分，業據被告自警訊、
      偵查及本院審理時坦承不諱，並有上開制式手槍一支（含彈匣一個）（槍枝管
      制編號0000000000）及制式子彈五顆扣案可證，而上開扣案物品經送內政部警
      政署刑事警察局鑑定結果，認送驗制式手槍一支（槍枝管制編號0000000000）
      ，係以色列ＩＭＩ廠製九四一ＦＳ型口徑９mm制式半自動手槍，機械性能良好
      ，可擊發同口徑制式子彈，認具殺傷力；另送鑑製式子彈五顆，均係口徑９mm
      之制式子彈，認均具殺傷力，此有內政部警政署刑事警察局九十三年二月十三
      日刑鑑字第０九二０二四二五九一號槍彈鑑定書在卷足憑。
    (二)被告右開常業重利部分，業據被告於警訊及偵查中坦承不諱，並據被害人即借
      款人己○○、辛○○、乙○○、庚○○、丁○○、壬○○、甲○○於警訊中指
      證綦詳，復據證人即借款人甲○○、己○○於偵訊中及證人丁○○於本院審理
      時結證屬實，並有空白商業本票五本、借款人所簽發之本票三十二張、借款人
      辛○○提供用以擔保之機車駕駛執照一張（已由辛○○領回，有贓物認領保管
      單一紙附卷為憑）等扣案可證，是被告乘他人急迫貸以金錢，而取得與原本顯
      不相當之重利，足堪認定。又所謂常業犯，亦不以行為人以此為唯一之職業為
      必要，兼營他業或以他業為掩護均足當之（最高法院八十二年台上字第五六０
      九號判例參照），查被告於偵查及本院審理時均自承是因為家庭發生變故，家
      中房子遭拍賣才從事放款等語（詳偵查卷第一０六頁、本院九十三年八月十七
      日審判筆錄），並參酌被告於短短三、四個月內，至少放款予前述己○○等七
      人，並收取年息高達百分之二四０至四００不等之重利，顯係恃重利維生，縱
      被告尚兼營他業，亦不影響常業重利之成立。
    綜上，本件事證明確，被告犯行堪以認定。
二、查被告乘他人急迫貸以金錢，而取得與原本顯不相當之重利，並以之為常業，核
    係犯刑法第三百四十五條之常業重利罪。又被告侵占離本人所持有上開制式手槍
    、制式子彈及未經許可持有該槍、彈行為，核係犯刑法第三百三十七條侵占遺失
    物罪、槍砲彈藥刀械管制條例第七條第四項之未經許可持有手槍罪及第十二條第
    四項之未經許可持有子彈罪，其一行為持有上開槍枝、子彈而觸犯二罪名，為想
    像競合犯，應依刑法第五十五條之規定，從一重之未經許可持有手槍罪。被告所
    犯侵占遺失物罪與未經許可持有手槍罪間，有方法結果之牽連關係，為牽連犯，
    應從一重之未經許可持有手槍罪。又被告所犯上開常業重利罪與未經許可持有手
    槍罪間，犯意各別，罪名互異，應分論併罰。爰審酌被告之素行、犯罪動機、目
    的、手段、品行、智識程度、所生危害及犯罪後態度等一切情狀，分別量處如主
    文所示之刑，並定應執行之刑，另就宣告罰金刑部分，諭知易服勞役之折算標準
    。
三、扣案之空白商業本票，為被告所有而預供常業重利所用之物，應依刑法第三十八
    條第一項第二款之規定沒收之。另扣案之制式九０手槍（含彈匣一個）（槍枝管
    制編號0000000000）一枝及９mm制式子彈二顆，為違柰物，應依刑法第三十八條
    第一項第一款之規定沒收之；至扣案之另三顆制式子彈，因鑑驗時經試射擊發（
    詳偵查卷第九四頁），僅剩餘彈殼、彈頭，不再具有子彈之功能，已非違禁物，
    故不予沒收（參見最高法院八十九年度臺上字第一六四四號刑事判決）。
據上論斷，應依刑事訴訟法第二百九十九條第一項前段，槍砲彈藥刀械管制條例第七
條第四項、第十二條第四項，刑法第十一條前段、第三百三十七條、第三百四十五條
、第五十五條、第四十二條第二項、第三十八條第一項第一款、第二項、第五十一條
第五款、第九款，罰金罰鍰提高標準條例第一條前段、第二條，現行法規所定貨幣單
位折算新臺幣條例第二條，判決如主文。
本案經檢察官丙○○到庭執行職務。
中　　　華　　　民　　　國　　九十三　　年　　　九　　　月　　 七  　　日
                              臺灣板橋地方法院刑事第一庭
                                  審判長法  官  陳  財  旺
                                        法  官  張  紹  省
                                        法  官  李  幼  妃
右正本證明與原本無異
如不服本判決應於送達後十日內向本院提出上訴狀
                                        書記官  強  梅  芳
中　　　華　　　民　　　國　　九十三　　年　　　九　　　月　 　十　 　日
附錄本案論罪科刑法條全文：
槍砲彈藥刀械管制條例第七條
未經許可，製造、販賣或運輸火砲、肩射武器、機關槍、衝鋒槍、卡柄槍
、自動步槍、普通步槍、馬槍、手槍或各類砲彈、炸彈、爆裂物者，處死
刑、無期徒刑或七年以上有期徒刑；處徒刑者，併科新台幣三千萬元以下
罰金。
未經許可，轉讓、出租或出借前項所列槍砲、彈藥者，處無期徒刑或五年
以上有期徒刑，併科新台幣一千萬元以下罰金。
意圖供自己或他人犯罪之用，而犯前二項之罪者，處死刑或無期徒刑；處
徒刑者，併科新台幣五千萬元以下罰金。
未經許可，持有、寄藏或意圖販賣而陳列第一項所列槍砲、彈藥者，處五
年以上有期徒刑，併科新台幣一千萬元以下罰金。
第一項至第三項之未遂犯罰之。中華民國刑法第三百四十七條
意圖勒贖而擄人者，處死刑、無期徒刑或七年以上有期徒刑。
因而致人於死者，處死刑、無期徒刑或十二年以上有期徒刑；致重傷者，
處死刑、無期徒刑或十年以上有期徒刑。
第一項之未遂犯罰之。
預備犯第一項之罪者，處二年以下有期徒刑。
犯第一項之罪，未經取贖而釋放被害人者，減輕其刑；取贖後而釋放被害
人者，得減輕其刑。中華民國刑法第三百三十七條
(侵占遺失物罪)
意圖為自己或第三人不法之所有，而侵占遺失物、漂流物或其他離本人所
持有之物者，處五百元以下罰金。
